臺灣高等法院刑事判決
109年度上訴字第785號
上  訴  人  
即  被  告  鄭進財



上列上訴人因毒品危害防制條例案件，不服臺灣桃園地方法院10
8年度審訴字第935號，中華民國108年12月6日第一審判決（起訴
案號：臺灣桃園地方檢察署108年度毒偵字第1175號），提起上
訴，本院判決如下：
    主  文
原判決撤銷。
鄭進財施用第一級毒品，累犯，處有期徒刑陸月，如易科罰金，
以新臺幣壹仟元折算壹日。
扣案驗餘之第一級毒品海洛因壹包（含包裝袋壹個，原毛重零點
叁貳公克，驗餘毛重零點叁壹伍伍公克）沒收銷燬。
    事  實
一、鄭進財明知毒品海洛因屬毒品危害防制條例規定禁止持有、
    施用之第一級毒品（下簡稱：海洛因），竟基於施用海洛因
    之犯意，於民國108年2月15日14時許，在桃園市○○區○○路附
    近某公園，以針筒注射方式，施用海洛因1次。嗣於108年2
    月15日20時許，在桃園市○○區○○路00號前，因行跡可疑為警
    臨檢盤查時，鄭進財於警方尚未發覺其上揭犯行前，主動自
    承其身上攜有海洛因並有施用海洛因犯行，同時交出海洛因
    1包（毛重0.32公克，嗣因鑑驗取用0.0045公克，餘毛重0.3
    155公克）予警員。
二、案經桃園市政府警察局刑事警察大隊移送臺灣桃園地方檢察
    署檢察官偵查起訴。
    理  由
一、對於本判決所引用之上訴人即被告鄭進財以外之人於審判外
    所為陳述，檢察官、被告先後於原審（同意以簡式審判程序
    進行）及本院表示同意作為證據或未爭執證據能力，且迄至
    本院言詞辯論終結前均未聲明異議（見原審卷第159頁，本
    院卷第130至133頁），本院審酌相關供述證據作成時之情況
    ，尚無違法不當及證明力明顯過低之情形，並認為適當，依
    刑事訴訟法第159條之5第1項、第2項規定，該等供述證據對
    被告犯罪事實之證明，皆有證據能力。又本判決所引之非供
    述證據，並無證據顯示係實施刑事訴訟程序之公務員違背法
    定程序所取得之證據，且經本院依法踐行調查證據之程序，
    自具有證據能力。
二、前揭事實，業據被告於警詢、檢察官偵訊、原審、本院坦承
    不諱，被告本案為警採集之尿液檢體及扣案之白色粉末1包
    經送台灣檢驗科技股份有限公司以合格之方法檢驗結果，各
    呈嗎啡、可待因陽性反應及海洛因陽性反噟，亦有該公司濫
    用藥物檢驗報告、搜索扣押筆錄及扣押物品目錄表、自願搜
    索同意書、被採尿人真實姓名與編號對照表、扣案物品照片
    在卷可憑（見毒偵字卷第21頁以下、第64至65頁），復有扣
    案之海洛因1包可證，被告本案事證明確。又被告前因施用
    毒品案件，經原法院裁定令入觀察勒戒處所執行觀察勒戒後
    ，認有繼續施用傾向，經同法院裁定令入戒治處所施以強制
    戒治確定，於90年4月18日停止強制戒治付管護管束，90年1
    0月15日保護管束期滿，而該案經起訴後經原法院判處有期
    徒刑7月確定，於92年2月28日執行完畢；其復於上開強制戒
    治執行完畢後5年內之95年間因施用毒品等案件，經原法院
    判處有期徒刑7 月、4 月，定應執行刑有期徒刑10月確定；
    再因98年間之施用毒品案件，經臺灣南投地方法院、原法院
    於99年間各判處有期徒刑8 月確定等情，有本院被告前案紀
    錄表在卷可憑，是被告本次施用毒品犯行，自應予追訴處罰
    （最高法院97年度第5次刑事庭會議決議二意旨參考）。
三、核被告所為，係犯毒品危害防制條例第10條第1項之施用第
    一級毒品罪。被告施用海洛因時之持有海洛因之低度行為，
    為其施用之高度行為所吸收，不另論罪。
四、被告前因竊盜案件，經原法院以104年度審簡字第332號判決
    判處有期徒刑5月確定，105年2月28日執行完畢，有本院被
    告前案紀錄表在卷可考，其於受有期徒刑之執行完畢後，5
    年內故意再犯本案有期徒刑以上之罪，為累犯，依刑法第47
    條第1項之規定加重其刑。至司法院釋字第775號解釋，依解
    釋文及理由之意旨，係指構成累犯者，不分情節，一律加重
    最低本刑，於不符合刑法第59條所定要件之情形下，致生行
    為人所受之刑罰超過其所應負擔罪責之個案，不符罪刑相當
    原則、比例原則。於此範圍內，在修正前，為避免發生上述
    罪刑不相當之情形，法院就該個案應裁量是否加重最低本刑
    。本件依被告累犯及犯罪情節，並無上開情事，自無該解釋
    之適用，於此敘明。
五、被告本案係遇警盤查，在警員尚未有何具體事證可合理懷疑
    被告涉有施用或持有毒品犯罪嫌疑時，主動交出所攜之海洛
    因1包供警查扣，並承認有本案之施用海洛因行為，且配合
    警方採尿等情，有被告之警詢筆錄在卷足稽（見毒偵字卷第
    8至9頁)，被告應符合刑法第62條前段規定之自首要件。雖
    原審以被告於原審審理期間因逃匿經原審發布通緝始為警緝
    獲歸案為由，認被告不符合「接受裁判」之自首要件，並以
    原審通緝書為據。然查原審以被告逃匿為由發布通緝之時間
    為108年8月28日，有原審108年8月28日108年桃院祥刑興緝
    字第1167號通緝書在卷可稽（見原審卷第133頁），惟被告
    於該日之前即已因另案入法務部○○○○○○○執行，原審係經臺
    灣高等檢察署以108年9月20日檢資緝字第10814028320號函
    檢送「在監（所）尚通緝中案件清單」之通知，始知被告在
    上開監獄執行，並於108年11月4日提訊被告，確認人別無誤
    而撤銷通緝，有臺灣高等檢察署上揭函文、清單、原審訊問
    筆錄及本院被告前案紀錄表在卷可考（見原審卷第135至137
    、153至169頁，本院卷第71頁）。則原審上揭發布之通緝尚
    有瑕疵，原判決認被告係經原審發布通緝始為警緝獲歸案（
    見原判決第2頁倒數第2列至倒數第1列），與卷內資料未盡
    相符。原審發布之通緝既有瑕疵，被告又非因本案通緝始為
    警緝獲歸案，自難認被告不符合自首之「接受裁判」之要件
    ，爰依刑法第62條前段之規定減輕其刑，並先加後減之。　
    　
六、原審對被告予以論罪科刑，固非無見，惟被告應有刑法第62
    條前段自首規定之適用，業見前述，原判決認被告不符合自
    首之要件，尚有未恰。被告以其符合刑法自首規定為由提起
    上訴，為有理由，自應由本院將原判決撤銷改判。
七、爰審酌被告於86年間起長年有多次施用毒品等前科紀錄，有
    本院被告前案紀錄表為憑，猶不知悔改，未能戒除施用毒品
    之惡習，並斟酌施用毒品犯行終究屬自損行為，被告本案係
    配合警方盤查主動自動自首之態度，目前另案在執行中，依
    其於警詢及本院所述入監前是以從事粗工為生，未婚、獨居
    、國中畢業之智識程度及生活、經濟狀況等一切情狀，量處
    如主文第2項所示所示之刑，並諭知如易科罰金之折算標準
    。被告持有中扣案驗餘之海洛因1 包（含包裝袋1 個，原毛
    重0.32公克，驗餘毛重0.3155公克），依毒品危害防制條例
    第18條第1 項前段規定，宣告沒收銷燬。
據上論斷，應依刑事訴訟法第369條第1項前段、第364條、第299
條第1項前段，毒品危害防制條例第10條第1項、第18條第1 項前
段，刑法第11條前段、第47條第1 項、第62條前段、第41條第1
項，判決如主文。
本案經檢察官黃和村到庭執行職務。
中　　華　　民　　國　　109 　年　　4 　　月　　30　　日
                  刑事第二十庭審判長法  官  王復生
                                    法  官  陳春秋
                                    法  官　張紹省
以上正本證明與原本無異。
如不服本判決，應於收受送達後20日內向本院提出上訴書狀，其
未敘述上訴之理由者並得於提起上訴後20日內向本院補提理由書
（均須按他造當事人之人數附繕本）「切勿逕送上級法院」。 
                                    書記官　張玉如
中　　華　　民　　國　　109 　年　　4 　　月　　30　　日
附錄：本案論罪科刑法條全文
毒品危害防制條例第10條第1項
施用第一級毒品者，處 6 月以上 5 年以下有期徒刑。